【裁判字號】    90,訴,2236
【裁判日期】    901213
【裁判案由】    妨害自由
【裁判全文】
臺灣高雄地方法院刑事判決                          九十年度訴字第二二三六號
    公  訴  人  臺灣高雄地方法院檢察署檢察官
    被      告  乙○○
    選任辯護人  蔡陸弟
右列被告因妨害自由案件，經檢察官提起公訴（九十年度偵字第一五０九０號），本
院判決如左：
    主  文
乙○○無罪。
    理  由
一、公訴意旨略謂：被告乙○○與其受雇人即告訴人丁○○就檳榔業務之收支款項有
    新台幣（以下同）五萬元之糾紛，竟於民國九十年五月二十九日二十二時十五分
    許，在高雄縣岡山鎮國立岡山農工校門前見告訴人丁○○剛下課，竟強載告訴人
    丁○○上車，以兇惡之語氣向告訴人丁○○恐嚇稱：交出五萬元，否則要妳好看
    等語，使告訴人丁○○心生畏懼。因認被告涉有刑法第三百零二條第一項妨害自
    由、第三百零五條恐嚇罪嫌云云。
二、公訴人認被告涉有上開犯行無非以告訴人之指訴及證人丙○○之證詞為其論據。
三、按犯罪事實應依證據認定之，無證據不得推定其犯罪事實，又不能證明被告犯罪
    者，應諭知無罪之判決，刑事訴訟法第一百五十四條、第三百零一條第一項分別
    定有明文。又告訴人之告訴，係以使被告受刑事訴追為目的，是其陳述是否與事
    實相符，仍應調查其他事實以資審認，始得為不利被告之認定。（最高法院五十
    二年台上字第一三○○號判例參照）。訊據被告堅決否認有何上開犯行，辯稱丁○○受雇於伊看顧檳榔攤，然因帳冊內容有誤，才去學校門口等丁○○下課，希
    望丁○○跟伊一起核對帳冊，後來也是丁○○同意搭乘伊朋友甲○○駕駛之車一
    起回高雄丁○○家中對帳，伊並沒有強拉丁○○上車，更沒有恐嚇丁○○等語。
    經查：
    （一）告訴人於警訊時並未提及被告有何強拉其上車之妨害自由之行為，及至檢
          察官偵訊時始陳稱被告有強拉之犯行；然關於強拉上車之處，告訴人稱距
          離校門口約三百公尺，此有告訴人庭繪之現場圖附卷可查，證人丙○○則
          稱在校門口約五公尺處，二人之供述顯然矛盾；又當時是夜校下課時分，
          來往學生很多，並有教官在校門口，被告豈有可能不顧一切貿然行動；且
          若係被告強拉告訴人上車，告訴人及證人丙○○應會當場呼叫求救，然告
訴人及證人丙○○均稱未呼救，告訴人及證人丙○○所述顯與常情相悖。
    （二）被告找告訴人之目的是要告訴人將帳冊錯誤部分結算清楚，是被告之目標
          為告訴人，與證人丙○○無涉，若被告有妨害自由、恐嚇之故意，豈有可
          能任由證人丙○○跟隨告訴人上車，而毫不干涉，然查證人丙○○是因告
          訴人上車才自行上車一節，業據證人丙○○陳明在卷，且證人丙○○上車
          後，被告並沒有喝令證人丙○○下車，在車上告訴人與證人丙○○一起坐
          在後座，被告與證人甲○○則坐前座，被告並於告訴人及證人丙○○上車
          後，直接駛回告訴人高雄住處，並未駛往其他處所，此亦據告訴人及證人
          丙○○供陳在卷，若被告有意以強脅手段逼迫告訴人處理債務，有妨害自
          由之故意，不可能讓告訴人與證人丙○○自行坐在後座，應會與告訴人坐
          一起以便控制其行動，且會將告訴人載往其他處所而非載告訴人回家，由
          此種種可徵被告只是要與告訴人算帳，才載告訴人回家，其主觀上並無妨
          害自由之故意。
    （三）告訴人關於恐嚇之地點於警訊及本院審理時雖一再陳稱係在車上，然於檢
          察官偵訊時則供稱係在岡山農工校門口等語，前後供述已不一，又告訴人
          及證人丙○○均陳稱被告只有恐嚇一次，且被告並沒有攜帶任何凶器，若
          被告係要利用恐嚇手段達到還債的目的，豈有不帶凶器，且自岡山至高雄
          這麼長的路程中，只恐嚇告訴人一次，是被告之聲音雖大，然其並無恐嚇
          之犯意堪以認定。
    （四）本案發生於九十年五月二十九日，然告訴人遲至九十年七月四日始向岡山
          分局永安派出所報案，若告訴人果因被告之行為而心生畏懼，為何會拖延
          一個多月才向派出所報案？
    綜上所述，本案除告訴人及證人丙○○之指訴外，別無其他證據足資佐證，而告
    訴人及證人丙○○關於案發情節之指訴均非常簡單，對於細節部分之陳述則互有
    出入，且證人丙○○係告訴人之好友，與被告間也有金錢糾葛，此業據證人丙○○證述在卷，是其證詞難免偏頗，自難僅憑告訴人與證人丙○○有瑕疵之指訴遽
    入被告於罪。被告辯解堪以採信，此外復查無其他積極證據足資證明，被告犯罪
    不能證明，應為無罪之諭知。
據上論斷，應依刑事訴訟法第三百零一條第一項，判決如主文。
中      華      民      國    九十      年     十二  月     十三     日
                                    臺灣臺高雄方法院刑事第三庭
                                        法  官  李  淑  惠
右正本證明與原本無異。
如不服本判決，應於判決送達後十日內，向本院提出上訴狀。
                                        書記官  馮  欽  鳳
中      華      民      國    九十      年     十二     月     十三     日


司法院資訊處製作；財團法人民間司法改革基金會備份。
